【裁判字號】    99,台再,55
【裁判日期】    991209
【裁判案由】    遷讓房屋等再審之訴
【裁判全文】
最高法院民事判決                九十九年度台再字第五五號
再 審原 告  劉豐隆
訴訟代理人  羅明通律師
            王子文律師
再 審被 告  徐錦泉
訴訟代理人  陳昭全律師
上列當事人間請求遷讓房屋等事件，再審原告對於中華民國九十
九年八月二十六日本院判決（九十九年度台上字第一六一八號）
，提起再審之訴，本院判決如下：
    主  文
再審之訴駁回。
再審訴訟費用由再審原告負擔。
    理  由
本件再審原告主張本院九十九年度台上字第一六一八號關於駁回
其上訴部分之確定判決（下稱原確定判決），有民事訴訟法第四
百九十六條第一項第一款所定再審事由，對之提起再審之訴，無
非以：(一)原確定判決就卷內伊已提出之具體上訴理由未予審酌，
泛稱為取捨證據、認定事實之職權行使而駁回伊上訴，違反民事
訴訟法第二百二十二條第四項及最高法院四十三年台上字第四七
號判例，適用法規顯有錯誤。(二)伊係於民國八十年間即與訴外人
羅玉紅簽訂系爭房屋租賃契約，羅玉紅至九十三年七月十四日始
將系爭不動產移轉登記予再審被告，依民法債編施行法第一條後
段法律不溯及既往原則之規定，八十九年五月五日增訂施行之民
法第四百二十五條第二項規定，對伊自不適用，再審被告仍應受
同條第一項買賣不破租賃原則之拘束。原確定判決認有民法第四
百二十五條第二項規定之適用，違反法律不溯及既往原則，且違
背最高法院九十八年度第二次民事庭會議決議及法治國原則，適
用法規顯有錯誤。(三)租賃契約依民法第四百五十一條規定更新為
不定期租賃後，僅發生期限變更之效果，與原租約仍具同一性，
原確定判決謂系爭租約於九十一年七月一日起始生不定期限之效
力，其法律效果應有民法第四百二十五條第二項規定之適用，亦
有適用民法第四百五十一條規定之違誤等語，為其主要論據。
惟按民事訴訟法第四百九十六條第一項第一款所謂適用法規顯有
錯誤，係指確定判決所適用之法規，顯然不合於法律規定，或與
司法院現尚有效及大法官會議之解釋，或本院尚有效之判例顯然
違反，或消極的不適用法規，顯然影響判決者而言，不包括漏未
斟酌證據及認定事實錯誤或判決理由不備之情形在內。再審原告
以原確定判決未審酌其上訴理由為由，指原確定判決適用法規顯
有錯誤云云，於法尚有未合。又基於保護民法債編修正前之既有
秩序，以維護法律之安定性，民法債編修正前成立之租賃契約，
無適用修正民法第四百二十五條第二項規定之餘地，固有本院九
十八年度第二次民事庭會議決議可資參照，惟該決議係就出租人
於八十九年五月五日民法債編修正施行前，已與承租人訂定未經
公證之期限逾五年或未定期限之不動產租賃契約，並將不動產交
由承租人占有中，嗣於該法修正施行後將不動產所有權讓與他人
之情形而為闡釋，乃係基於信賴保護原則，維護新法施行前已成
立之期限逾五年或未定期限之不動產租賃契約承租人之權益，避
免因嗣後法律發生變動，致其受未可預知之不利益。惟原租賃契
約如屬期限逾五年之定期契約，則所謂保護既有秩序，以維護法
律之安定性云者，當係就租期屆滿前承租人可預知之權益而言；
至於租賃期限屆滿後，契約雙方是否繼續原租約，非承租人所得
預見，自無所謂信賴利益之保護可言。是出租人於租賃期限屆滿
前，將租賃物所有權讓與他人，其時雖在新法施行之後，亦無民
法第四百二十五條第二項規定之適用；如於新法施行以後，租賃
期限屆滿，因承租人仍為使用收益，而出租人不即表示反對之意
思表示，視為以不定期限繼續契約時，該租賃契約雖屬原契約之
延續，但契約更新，成為不定期限租約之事實既發生在新法施行
以後，其法律效果即應適用新法之規定，不涉及民法債編施行法
第一條後段規定之適用。原確定判決謂系爭租賃契約原至九十一
年六月三十日期限屆滿，於九十一年七月一日起，始生不定期限
契約之效力，再審被告於九十三年七月十四日受讓取得租賃物所
有權，租約之法律效果應有民法第四百二十五條第二項規定之適
用等語，尚難謂適用法規顯有錯誤。再審原告依民事訴訟法第四
百九十六條第一項第一款規定，提起再審之訴，難謂有理由。
據上論結，本件再審之訴為無理由。依民事訴訟法第七十八條，
判決如主文。
中    華    民    國  九十九  年   十二   月    九    日
                      最高法院民事第一庭
                          審判長法官  蕭  亨  國  
                                法官  李  慧  兒  
                                法官  高  孟  焄  
                                法官  黃  義  豐  
                                法官  袁  靜  文  
本件正本證明與原本無異
                                      書  記  官  
中    華    民    國  九十九  年   十二   月  二十一  日
                                                      K

司法院資訊處製作；財團法人民間司法改革基金會備份。
